臺灣高等法院刑事判決　　　　　　　 100年度上訴字第3720號
上　訴　人
即　被　告　張鐸耀
上列上訴人因違反毒品危害防制條例案件，不服臺灣板橋地方法
院100年度訴字第2135號，中華民國100年11月8日第一審判決（
起訴案號：臺灣板橋地方法院檢察署100年度毒偵字第5330號）
，提起上訴，本院判決如下：
    主  文
上訴駁回。
    理  由
一、依刑事訴訟法第350條、第361條、第362條、第367條規定，
    不服地方法院之第一審判決而上訴者，須提出上訴書狀，並
    應敘述具體理由，為上訴必備之程式；其所提出之書狀未敘
    述上訴理由，或僅曾以言詞陳述上訴理由者，均應於上訴期
    間屆滿後20日內補提理由書於第一審法院。第一審法院經形
    式審查，認逾期未補提上訴理由者，應定期間先命補正；逾
    期未補正者，為上訴不合法律上之程式，應以裁定駁回。倘
    已提出上訴理由，但所提非屬具體理由者，則由第二審法院
    以上訴不合法律上之程式，判決駁回。而所謂具體理由，必
    係依據卷內既有訴訟資料或提出新事證，指摘或表明第一審
    判決有何採證認事、用法或量刑等足以影響判決本旨之不當
    或違法，而構成應予撤銷之具體事由，始克當之（例如：依
    憑證據法則具體指出所採證據何以不具證據能力，或依憑卷
    證資料，明確指出所為證據證明力之判斷如何違背經驗、論
    理法則）；倘僅泛言原判決認定事實錯誤、違背法令、量刑
    失之過重或輕縱，而未依上揭意旨指出具體事由，或形式上
    雖已指出具體事由，然該事由縱使屬實，亦不足以認為原判
    決有何不當或違法者（例如：對不具有調查必要性之證據，
    法院未依聲請調查亦未說明理由，或援用證據不當，但除去
    該證據仍應為同一事實之認定），皆難謂係具體理由，俾與
    第二審上訴制度旨在請求第二審法院撤銷、變更第一審不當
    或違法之判決，以實現個案救濟之立法目的相契合，並節制
    濫行上訴（最高法院97年度台上字第892號判決意旨參照）
    。又依刑事訴訟法第367條之文義及立法意旨，僅於「上訴
    書狀未敘述上訴理由」之情形，為保障上訴人之權益，始有
    補正之問題。至有無敘述理由，第一審法院僅作形式上之審
    查，如上訴書狀形式上已敘述不服原判決之意旨者，即與未
    敘述上訴理由之情形有別，無庸再命補正；至於其理由是否
    具體，則屬第二審法院審查之範圍，亦不在命補正之列。亦
    即上訴書狀已記載理由，並有具體之敘述時，其上訴既屬合
    法，第二審法院固應就其理由之是否可取，為實體之審理及
    判斷；如認其上訴書狀雖記載理由，但並未具體敘述時，則
    無須再命補正，可逕認其上訴不合法，以判決駁回之（最高
    法院97年度台上字第3889號判決意旨參照）。
二、原審判決認上訴人即被告張鐸耀前於民國88年間因施用毒品
    案件，經臺灣板橋地方法院（下稱原審法院）以88年度毒聲
    字第2481號裁定送觀察、勒戒後，認有繼續施用毒品之傾向
    ，再經原審法院以88年度毒聲字第3034號裁定令入戒治處所
    施以強制戒治1年，嗣經原審法院以88年度毒聲字第5882號
    裁定停止強制戒，所餘戒治期間付保護管束，惟其於保護管
    束期間違反保護管束應遵守事項情節重大，再經原審法院以
    89 年度毒聲字第2532號裁定撤銷停止戒治，令入戒治處所
    施以強制戒治，於89年11月5日強制戒治期滿。復於上開強
    制戒治執行完畢釋放後5年內，另於90年間，因施用毒品案
    件，經原審法院以91年度易緝字第179號判處有期徒刑7月確
    定，於93年5月27日（原審判決誤載為93年5月28日，應予以
    更正）縮刑期滿執行完畢。再於94年間，因施用毒品案件，
    經原審法院以94年度訴字第2606號判處應執行有期徒刑1年2
    月確定；又因竊盜案件，經原審法院以95年度簡字第30號判
    處有期徒刑4月確定；上開案件嗣經減刑，並合併定其應執
    行刑為有期徒刑8月又15日確定，於96年7月8日縮刑期滿執
    行完畢。詎猶未戒除毒癮，復基於施用第一級毒品之犯意，
    於100年7月27日下午3時許，在其址設新北市○○區○○路
    112 號2樓住處，以針筒注射之方式，施用海洛因1次。另基
    於施用第二級毒品之犯意，於同日下午3時20分許，在上址
    住處，以將甲基安非他命置入玻璃球內燒烤後吸食其煙霧之
    方式，施用甲基安非他命1次。嗣於100年7月28日下午3時30
    分許，在其上址住處為警查獲，並扣得其所有供其於上開時
    、地施用第一、二級毒品所餘之海洛因2包（合計驗前淨重
    1.25 公克，驗餘淨重1.22公克）及甲基安非他命2包（合計
    驗前淨重0.7890公克，驗餘淨重0.7888公克）。經警採尿送
    驗結果，呈鴉片類（可待因、嗎啡）、安非他命類（安非他
    命、甲基安非他命）陽性反應。上揭犯罪事實，業據被告於
    警詢、原審審理中坦承不諱，並有新北市政府警察局偵辦煙
    毒、麻醉藥品案被移送人姓名及代碼對照表及臺灣檢驗科技
    股份有限公司2011年8月12日濫用藥物檢驗報告（檢體編號
    D0000000號）在卷可稽（見偵查卷第25、59頁），及供其施
    用之白色粉末2包、白色結晶體2包扣案可資佐證，而該等扣
    案之白色粉末2包、白色結晶體2包，經鑑定分別含第一級第
    6項毒品海洛因成分（合計淨重1.25公克，驗餘淨重1.22公
    克，純度21.04%，純質淨重0.26公克）、第二級毒品甲基安
    非他命成分（合計淨重0.7890公克，餘重0.7888公克），亦
    有法務部調查局濫用藥物實驗室100年9月9日調科壹字第
    10023019930號鑑定書、交通部民用航空局航空醫務中心100
    年8月10日航藥鑑字第1004093號毒品鑑定書各一份附卷足憑
    （見原審卷第25頁、偵查卷第65頁）。綜上所述，足認被告
    自白與事實相符，本件事證明確，被告犯行，洵堪認定。被
    告曾接受觀察勒戒及強制戒治，其本案犯罪時間距離第1次
    強制戒治執行完畢日（即89年11月5日）雖已逾5年，惟被告
    於89年11月5日觀察勒戒執行完畢後5年內，復於90年間，因
    施用毒品案件，經原審法院以91年度易緝字第179號判處有
    期徒刑7月確定；復於94年間因施用毒品案件，經原審法院
    以94年度訴字第2606號判處應執行有期徒刑1年2月確定，有
    本院被告前案紀錄表附卷足參，是被告所為在上開觀察、勒
    戒執行完畢後5年內再犯施用毒品罪，並經追訴、處罰，則
    其本次犯行即與毒品危害防制條例第20條第3項所稱之「5年
    後再犯」有別，自應依法論科。被告所為，係犯毒品危害防
    制條例第10條第1項之施用第一級毒品罪、同條第2項之施用
    第二級毒品罪。其分別持有第一級毒品海洛因、第二級毒品
    甲基安非他命後，進而施用，其分別施用第一級毒品海洛因
    、第二級毒品甲基安非他命前後持有之低度行為應分別為施
    用之高度行為所吸收，均不另論以持有第一級毒品、第二級
    毒品罪。又被告上開所犯施用第一級毒品罪、施用第二級毒
    品罪，犯意互殊，行為不同，應予分論併罰。又被告有如原
    審判決犯罪事實欄所載前案科刑及執行之情形，有本院被告
    前案紀錄表附卷可參，其於受徒刑之執行完畢，5年以內故
    意再犯本案有期徒刑以上之罪，均為累犯，均應依刑法第47
    條第1項之規定加重其刑。爰審酌被告施用毒品足以戕害身
    心健康，其經觀察、勒戒及強制戒治後，仍再度施用毒品，
    顯見其戒毒之意志不堅，自制力不佳，應有入監矯治之必要
    ；惟念其施用毒品，戕害己身，且犯後已坦承犯行，態度尚
    可，且於前案執行完畢後，已4年未曾再施用毒品等一切情
    狀，分別就其施用第一級毒品、第二級毒品犯行分別量處有
    期徒刑8月、6月，及定應執行有期徒刑1年，並以本案扣案
    之海洛因2包（合計驗餘淨重1.22公克）、甲基安非他命2包
    （合計驗餘淨重0.7888公克），分別係查獲之第一級毒品、
    第二級毒品，應依毒品危害防制條例第18條第1項前段規定
    ，宣告沒收銷燬之；另鑑定取樣之海洛因、甲基安非他命部
    分，因檢驗用罄而滅失，而不另為沒收銷燬之諭知。至扣案
    之包裝上開海洛因、甲基安非他命之包裝袋4個，均為被告
    所有用以盛裝上開毒品之物，此據被告供承在卷，爰均依刑
    法第38條第1項第2款規定，宣告沒收之等情，核無違誤。
三、本件上訴人即被告張鐸耀不服原審判決，提起上訴，其於
    100年12月7日提出上訴理由狀稱：現法務部及衛生署提倡以
    替代藥物戒除毒品問題，給予被告緩起訴，至衛生署指定醫
    療院所服用美沙冬替代藥品；然在無一定規定及標準下，全
    由各案檢察官判定，其乃HIV感染者，生命週期如風中殘燭
    ，是否該考量給其有自新的機會；又其前案至今也以4年多
    不曾施用毒品，現褓有年幼3歲女兒，如其入監服刑，幼女
    將需由社會局安置，此情景堪憫，請求法內施情，開啟寬典
    之門，予其緩起訴以勵自新，其日後必多行善為報等語。惟
    按檢察官依刑事訴訟法第253之1第1項、第253條之2等規定
    為緩起訴處分時，得為附命完成戒癮治療（參照刑事訴訟法
    第253之2第1項第6款），「美沙冬替代療法」係檢察官依法
    務部推動之毒品減害計劃，針對偵查中施用毒品之被告，符
    合一定條件者，給予緩起訴處分，並要求參與衛生署指定醫
    院之美沙冬替代療法，是美沙冬治療法係檢察官依職權緩起
    訴處分時，方得為替代毒品危害防制條例第20條第1項及第
    23條第2項觀察勒戒、強制戒治之處分，並非規定法院就檢
    察官已經提起公訴之案件，得以被告在醫療機構進行替代療
    法治療之判決代替刑罰，故審判中之被告，並非實施之對象
    。本件原判決已詳細記載其審酌科刑之一切情狀之理由，從
    形式上觀察，原判決並無認定事實錯誤、量刑瑕疵或違背法
    令之情形。被告上訴理由執請求予其緩起訴以勵自新等語，
    實非法院職權範圍，且尚不足以影響判決量刑刑度之本旨，
    亦不足以認為原審判決有何不當或違法，核非上開法條規定
    之上訴應敘述之具體理由。被告復顯未依據卷內既有訴訟資
    料或提出新事證，指摘或表明第一審判決有何採證認事、用
    法或量刑等足以影響判決本旨之不當或違法，並不足以影響
    原審判決結果，而構成應予撤銷之具體事由，即與未敘述具
    體理由無異。揆諸上開說明，本件上訴未敘述具體理由，本
    院亦無須再命補正，其上訴不合法，應予駁回，並不經言詞
    辯論為之。
據上論斷，應依刑事訴訟法第367條前段、第372條，判決如主文
。
中    華    民    國   100    年    12    月    26    日
            刑事第十庭    審判長法  官  李麗玲
                                法  官  陳明珠
                                法  官  賴邦元
以上正本證明與原本無異。
施用第一級毒品部分如不服本判決，應於收受送達後10日內向本
院提出上訴書狀，其未敘述上訴之理由者並得於提起上訴後10日
內向本院補提理由書（均須按他造當事人之人數附繕本）「切勿
逕送上級法院」。
施用第二級毒品部分不得上訴。
                                書記官  鄭信昱
中    華    民    國   100    年    12    月    27    日
附錄：本案論罪科刑法條全文
毒品危害防制條例第10條
施用第1級毒品者，處6月以上5年以下有期徒刑。
施用第2級毒品者，處3年以下有期徒刑。